【裁判字號】    92,訴,279
【裁判日期】    920829
【裁判案由】    強盜
【裁判全文】
臺灣高雄地方法院刑事判決                          九十二年度訴字第二七九號
    公  訴  人  臺灣高雄地方法院檢察署檢察官
    被      告  丁○○
    指定辯護人  本院公設辯護人戊○○
右列被告因強盜案件，經檢察官提起公訴（九十年度偵續字第二八七號），本院判決
如左：
    主  文
丁○○無罪。
    理  由
一、公訴意旨略以：緣告訴人丙○○承租位於高雄市前鎮區○○○路六０三巷三號之
    三層樓透天房屋，再將其中二樓部分分租予被告丁○○，被告丁○○平日則邀集
    乙○○（另案由本院審理）、「陳霖」（年籍不詳）及其他不特定之人在其二樓
    房間內打麻將賭博，丙○○則與甲○○在三樓同居，一樓則作客廳使用，丁○○
    平日與甲○○閒談中，得知甲○○係有夫之婦，且在銀行有新台幣（下同）八十
    七萬元之定期存款，竟與乙○○、「陳霖」及四名不詳姓名成年男子，共同意圖
    為自己不法之所有，基於強盜之犯意聯絡，於民國八十九年七月十七日凌晨五時
    五分許，趁丙○○與甲○○睡覺之際，打開一樓客廳大門讓乙○○、「陳霖」及
    該四名年男子共六人進入該屋內後先行離去以免遭人起疑，乙○○、「陳霖」及
    其中一名男子至丁○○承租之二樓房內佯裝打麻將，另三名男子則持照相機及螺
    絲起子一支至三樓，破壞丙○○房門後進入房內毆打丙○○，再強押丙○○至甲○○房間，喝令甲○○脫下外褲與丙○○同床加以拍照，並對甲○○、丙○○恫
    稱渠是徵信社的人，需交付三百萬元，如不順從將押至小港大坪頂打死等語，並
    對丙○○拳打腳踢，致丙○○受有右前胸挫傷之傷害，致使丙○○、甲○○不能
    抗拒後，再由其中一人至二樓叫乙○○、陳霖上樓佯裝充當和事佬，由乙○○與
    其三人討價還價，最後同意由甲○○提領六十萬元交付，並支付四萬元予乙○○
    、陳霖當作協調代價，甲○○擔心該三名男子繼續毆打丙○○，乃由陳霖陪同前
    往高雄市匯通銀行提款機提領六十四萬元交給乙○○，乙○○留下四萬元，將六
    十萬元交付予其中一名男子後，渠等再將所攝之照片交付甲○○後先後離去。因
    認被告涉犯刑法第三百三十條第一項之加重強盜罪嫌。
二、按犯罪事實應依證據認定之，無證據不得推定其犯罪事實，刑事訴訟法第一百五
    十四條定有明文。又認定不利於被告之事實，須依積極證據，苟積極證據不足為
    不利於被告事實之認定時，即應為有利於被告之認定，更不必有何有利之證據。
    另刑事訴訟法上所謂認定犯罪事實之證據，係指足以認定被告確有犯罪行為之積
    極證據而言，該項證據自須適合於被告犯罪事實之認定，始得採為斷罪資料（最
    高法院三十年上字第八一六號判例、二十九年上字第三一０五號判例參照）。次
    查刑事訴訟法第一百六十一條已於九十一年二月八日修正公布，修正後同條第一
    項規定：檢察官就被告犯罪事實，應負舉證責任，並指出證明之方法。因此，檢
    察官對於起訴之犯罪事實，應負提出證據及說服之實質舉證責任。倘其所提出之
    證據，不足為被告有罪之積極證明，或其闡明之證明方法，無從說服法官以形成
    被告有罪之心證，基於無罪推定之原則，自應為被告無罪判決之諭知，亦有最高
    法院九十二年度台上字第一二八號判決可參。再告訴人之指訴，本以使被告受刑
    事訴追或處罰為目的，故其陳述是否與事實相符，自應調查其他證據，以資審認
    ，苟其所為攻擊之詞，尚有瑕疵，則在此瑕疵未予究明以前，即不能遽採為斷罪
    之基礎，亦有最高法院六十九年台上字第一五三一號判例可參。
三、公訴人認被告丁○○涉有強盜犯行，無非以告訴人丙○○、甲○○之指述、告訴
    人丙○○之診斷證明書、告訴人甲○○提領六十四萬元之存款明細表、告訴人二
    人遭強迫拍照之照片三幀為其論罪之依據。訊據被告堅決否認有何強盜犯行，辯
    稱其雖有於告訴人所承租處出入，但未向告訴人分租二樓房間，其甚至不知告訴
    人之詳細姓名，並認為告訴人甲○○即為丙○○之妻，而其於案發當時並未在該
    屋內，更未與乙○○、陳霖及其他不知名之男子共謀毆打丙○○，強逼甲○○領
    出存款，其亦不知甲○○之子是否有存款八十七萬元一事，至當日在該二樓處所
    查扣之電話簿是至該屋賭博之賭客所留下，以供人手不足時可隨時撥打，是其與
    告訴人遭毆打、強逼領款之強盜犯行並無相關等語。經查：
  (一)告訴人丙○○雖指稱該屋之鑰匙只有其與被告丁○○各擁有一支，故該案若非被
    告丁○○所策畫並打開門，則乙○○、陳霖及其他歹徒何能進入等語。惟被告已
    辯稱其並無該屋之鑰匙，且該屋一樓從來不鎖，經常有人出入打麻將（參九十一
    年度偵續字第二八七號案卷第十六頁），此亦核與證人乙○○於本院審理中所證
    述：「（是否認識被告丁○○？）認識。他平常都在高雄市前鎮區○○○路那裡
    ，那時候他們那裡有打麻將，我有過去一起打麻將，那是三層樓的透天房屋，平
    常二樓有開放給大家打麻將」、「（平常你們出入這間房屋如何出入？）一樓是
    開放式的，門都沒有鎖，一樓有擺放沙發、電視、及一、二台電動玩具，但電動
    玩具沒有營業。」、「（這個地方為何屋主會開放給你們用？）因為平常就有人
    在那裡打牌..... 」等語（參本院卷第七十九頁）所述相符；且告訴人二人於警
    訊及另案審理中（九十一年度訴緝字第一一四號案，乙○○被訴違反懲治盜罪條
    例）亦曾陳稱：案發地點二樓設有麻將桌供人打麻將，乙○○與「陳霖」等人之
    前都有在該地點打麻將等語在卷，足認案發地點二樓本即設有麻將桌，供不特定
    人打麻將等情，故可證該屋平時確有提供他人打麻將，且房屋一樓平時並無上鎖
    ，任何人均可隨意進出，故乙○○、陳霖及其他人雖於案發當日出現於系爭房屋
    ，然並不可以此推論係被告開門讓該等人士進入一節。
  (二)又告訴人甲○○復指稱因其前與丙○○、被告閒聊時，曾談及其子定期存款有八
    十七萬元，是若非被告之策畫，歹徒何能知悉丙○○之姓名及該八十七萬元存款
    一事。然被告業已否認其知悉該定期存款一事，而告訴人所述亦乏積極證據可資
    證明其確有向被告提及該存款，況告訴人丙○○當時已為四十餘歲之人，知其姓
    名之人不知凡幾，而其所承租之房屋既供賭客打麻將賭博，則於該屋出入之賭客
    亦有可能知其姓名，是不能逕以歹徒知悉存款及丙○○之姓名，即認係經被告之
    告知；況告訴人亦不否認事發當日被告並不在現場，此亦據證人乙○○到庭證述
    符實，並證稱當日其出面與歹徒協調一事與被告並無相涉，是被告既未於案發當
    日出現，更無其他證據可資證明被告確參與其事，則告訴人及公訴人以上開情節
    即認被告確與乙○○、陳霖等人共犯強盜犯嫌，亦嫌速斷。至縱被告確曾於該屋
    二樓居住，及告訴人所提出之電話簿（其上記載陳霖之電話，參本院第一四二頁
    至一四五頁）係被告所有，亦無從據此認定被告涉犯任何罪嫌，是告訴人以此為
    被告確與陳霖共犯強盜一案，仍屬無據。
  (三)再告訴人雖一再指稱被告確與「陳霖」熟識，且其係因至花蓮或台東之監獄探望
    已在監之陳霖，始受逮捕，故被告定與陳霖所犯強盜案有關云云；然經本院承辦
    上開乙○○被訴違反懲治盜匪案之法官依據告訴人所提供之「陳霖」年齡等資料
    ，傳喚數位陳霖到庭供告訴人指認，然告訴人均陳稱到庭者並非其等所指稱之「
    陳霖」，再依告訴人所提供之「陳霖」所使用之行動電話、市內電話門號，傳喚
    證人即0000000000號行動電話門號申請使用人林宋秀珍、（０七）0
    000000號市內電話申租人簡文聰，其二人均證稱不認識「陳霖」，再經向
    臺灣臺東、花蓮監獄查詢受刑人之名單，則自八十九年八月起迄今該二監獄並無
    姓名為「陳霖」或「陳ㄌㄧㄣ」者在監執行一節，有該案之調查筆錄及臺灣花蓮
    監獄九十二年七月十八日花監總決字第０九二０００一三六四號函及臺灣臺東監
    獄九十二年七月十五日東監總決字第０五九三號函各一份附九十一年度訴緝字一
    一四號案可參，是告訴人請求傳喚「陳霖」部分，並無從查證，故既無法證明確
    有「陳霖」於花蓮、臺東之監獄受刑，自無法證明被告確欲至花蓮、臺東等處探
    望陳霖，且此亦與被告是否涉犯強盜一案無關。至告訴人所提出之診斷證明書及
    提領存款證明，亦僅能證明告訴人丙○○確於案發當日曾受有如診斷證明書上所
    載之傷及告訴人甲○○曾領取六十四萬元等事，然均無法據以推論該等傷勢及存
    款之領取，是被告與歹徒共同謀議策劃所為。
  (四)綜上所述，公訴人認被告涉有強盜犯行所憑之證據，尚未達於通常一般之人均不
    致有所懷疑，而得確信其為真實之程度，故難據以為被告不利之認定。且本院復
    查無其他積極證據足資認定被告有何公訴人所指之強盜之犯行，揆之前揭說明，
    其犯罪尚屬不能證明，依法自應為被告無罪之諭知。
據上論斷，應依刑事訴訟法第三百零一條第一項，判決如主文。
本案經檢察官蔡麗宜到庭執行職務
中      華      民      國    九十二    年      八      月    二十九    日
                                      臺灣高雄地方法院刑事第二庭
                                          法  官    林靜梅
右正本證明與原本無異。
如不服本判決，應於判決送達後十日內，向本院提出上訴狀。
                                          書記官    洪生輝
中    華    民    國      九十二      年      九      月      三      日


司法院資訊處製作；財團法人民間司法改革基金會備份。
